【裁判字號】    89,自,192
【裁判日期】    890427
【裁判案由】    傷害
【裁判全文】
臺灣臺北地方法院刑事判決                          八十九年度自字第一九二號
    自  訴  人  乙○○
    擔當自訴人  臺灣臺北地方法院檢察署檢察官
    被      告  甲○○
右列被告因傷害案件，經自訴人提起公訴，本院判決如左：
    主  文
甲○○傷害人之身體，處有期徒刑月，如易科罰金，以佰元折算壹日。
    事  實
甲○○於民國八十九年二月十五日，在台北市○○○路○段一五二號五樓其住處，乙
○○前來向其索取新台幣（下同）五千元，並出具五千元收據後，以腳踹乙○○下肢
，致乙○○受有右小腿瘀傷二×二公分、左膝下瘀傷五×四公分而成傷，案經被害人
乙○○提起自訴。
    理  由
一、訊據被告甲○○固坦承有於右揭時地以腳踹乙○○之事實，惟否認有何傷害犯行
    ，辯稱：係因被害人乙○○幾乎每天打電話來騷擾，最近並寫來三封恐嚇信，當
    天以腳踹被害人，係因乙○○前來索取恐嚇款五千元，並口出三字經，伊對於現
    在不法之侵害，並因避免自己身體、自由、財產之緊急危難，而出於防衛自己權
    利且不得已情況下，出於防衛及緊急避難之意思為之，至其有無成傷，伊不知情
    等語。經查，被告自白於右揭時地以腳踹被害人之事實，核與被害人指述情節相
    符，並有被害人提出之行政院衛生署台東醫院診斷書附卷可稽，該診斷書係事發
    後第三天即八十九年二月十八日台東醫院所出具者，並載明被害人受傷部位為右
    小腿瘀傷二×二公分、左膝下瘀傷五×四公分，核與被告腳踹部位相符，堪信被
    害人確係因被告之行為而成傷。按刑法第二十三條前段規定正當防衛，係以行為
    人對於現在不法之侵害，本乎防衛自己或他人之權利意思，在客觀上有時間之急
    迫性，並實施反擊予以排除侵害之必要性，且其因而所受法益之被害，亦符合相
    當性之情形，予以實施防衛行為（反擊）者，始稱相當（最高法院著有八十四年
    台上字第三四四九號判決參照）；又緊急避難行為，係以自己或他人之生命、身
    體、自由、財產猝遇危難之際，非侵害他人法益別無救護之途，為必要之條件，
    最高法院著有二十四年上字第二六六九號判例足稽。本件被告以腳踹被害人，係
    於其前來索款並開立五千元收據後為之，並有被告提出被害人當日出具之收據在
    卷足憑，揆諸前開說明，被告以腳踹被害人之行為，顯非在時間上具有急迫性、
    排除侵害施以反擊之必要性及相當性，且非猝遇危難之際，非侵害他人法益別無
    救護之途，而出於防衛自己權利或不得已情況下所必須者，核與正當防衛及緊急
    避難之規定均不相符，所辯不足採信。本件事證已明，被告犯行已堪認定。
二、核被告所為，係犯刑法第二百七十七條第一項之傷害罪。爰審酌被告之品行、犯
    犯罪之動機、目的、手段、犯罪時所受之刺激、被害人所傷害程度及被告犯罪後
    之態度等一切情狀，量處如主文所示之刑，並諭知易科罰金之折算標準。又自訴
    人自訴被告涉犯傷害罪嫌，屬告訴乃論之罪，惟其以前曾經到庭陳述，嗣於審判
    期日經合法傳喚，無正當理由不到庭，有送達證書在卷可憑，本院認為有由檢察
    官擔當訴訟之必要，特於審判期日，通知台灣台北地方法院檢察署檢察官擔當訴
    訟，附此敘明。
據上論斷，應依刑事訴訟法第三百四十三條、第二百九十九條第一項前段、第三百三
十一條第二項，刑法第二百七十七條第一項、第四十一條、罰金罰鍰提高標準條例第
一條前段、第二條，判決如主文。
本案經檢察官繆卓然到庭擔當自訴
中      華      民      國    八十九    年      四      月    二十七    日
                                      臺灣臺北地方法院刑事第三庭
                                          法  官  劉  台  安
右正本證明與原本無異
如不服本判決應於送達後十日內向本院提出上訴狀
                                          書記官  張  世  輝
中      華      民      國    八十九    年      四      月    二十九    日
附錄本案論罪科刑法條全文
刑法第二百七十七條第一項：傷害人之身體或健康者，處三年以下有期徒刑、拘役或
                          一仟元以下罰金。


司法院資訊處製作；財團法人民間司法改革基金會備份。
